【裁判字號】    91,訴,2835
【裁判日期】    920129
【裁判案由】    違反稅捐稽徵法等
【裁判全文】
臺灣高雄地方法院刑事判決            九十一年度訴字第二八三五號
    公  訴  人  臺灣高雄地方法院檢察署檢察官
    被      告  乙○○  男  六.
右列被告因違反稅捐稽徵法等案件，經檢察官提起公訴（九十一年度偵字第一四八一
八號），本院判決如左：
    主  文
乙○○無罪。
    理  由
一、公訴意旨略以：被告乙○○前係址設高雄市○○路二十八巷十三之一號「耀順企
    業行」之負責人，乃係依法應納稅捐之義務人。明知甲○○於民國（下同）八十
    年已自該公司離職，八十四年間並未在上址之「耀順企業行」工作及支薪，竟偽
    造自八十四年一月起至同年十二月止，甲○○向其企業行支領工資共新臺幣（下
    同）二十萬元之各類所得扣繳暨免扣繳憑單，以詐術向財政部高雄市國稅局苓雅
    稽徵所提出申報，使之營業成本增加，營利所得減少，以此方法逃漏營利事業所
    得稅。並致甲○○被課徵四萬八千元之所得稅，足以生損害於甲○○及稅捐稽徵
    機關對於稅捐稽徵之正確性。因認被告甲○○涉犯刑法第二百十六條之行使第二
    百十五條業務上文書登載不實罪嫌及稅捐稽徵法第四十一條納稅之義務人，以詐
    術逃漏稅捐罪嫌等語。
二、公訴人認被告涉犯右開犯罪，係以右揭事實，業據證人即本件檢舉人甲○○於偵
    查中指訴綦詳，並有八十四年度各類所得扣繳暨免扣繳憑單、營利事業所得稅結
    算申報書影本各一份附卷可稽，參以被告乙○○於九十一年七月十一日，當檢察
    官偵訊時供稱：「係甲○○拿給我報，但他太太又拿給別人報，衝突到的關係，
    而且超過他也都拿錢去繳了，拿錢去了怎可以如此」等語；又於九十一年八月一
    日再度接受偵訊時，復供稱：「八十九年他們夫妻到山頂國小那邊，我拿三千多
    元，給他們付稅金，一定沒付，才會上法院」等詞，推認若被告未浮報檢舉人甲
    ○○之薪資，何以會稱有拿三千多元，給甲○○夫婦付稅金之理，是被告辯稱未
    浮報稅捐等語，顯係事後卸責之詞，不足採信，被告犯罪事證自屬明確等情，以
    為論據。訊據被告乙○○對於其在申報「耀順企業行」八十四年營利事業所得稅
    時，曾申報甲○○於八十四年間，自「耀順企業行」請領薪資二十萬元，並製成
    各類所得扣繳暨免扣繳憑單之事實供承不諱，惟堅詞否認有違反稅捐稽徵法及偽
    造文書之犯行，辯稱：甲○○在八十四年間，仍有做我的工作，有作的話每天約
    二千元，我大約估算之結果，申報二十萬元並無超過等語。
三、按犯罪事實應依證據認定之，無證據不得推定其犯罪事實；又不能證明被告犯罪
    ，應諭知無罪之判決。刑事訴訟法第一百五十四條及第三百零一條第一項分別定
    有明文。次按，犯罪事實之認定，應憑真實之證據，倘證據是否真實尚欠明顯，
    自難以擬制推測之方法，為其判斷之基礎。最高法院著有五十三年台上字第六五
    六號判例可資查考。再按，刑事訴訟法既採自由心證主義，關於人證之供述，法
    院自可斟酌一切情形以為取捨，不能因其供述時期有先後不同，即執為判定證據
    力強弱之標準，而認應憑初供；亦即證人所作先後不同之證言，何者為可採，事
    實審法院本得參酌其他相關證據為自由之判斷，苟無違經驗法則，即難指為違法
    ，最高法院亦分別著有二十九年上字第七九五號及七十二年台上字第三九七六號
    判例可資參照。
四、經查：
（一）雖被告於偵訊時供承曾交付三千多元予證人即舉發本件被告涉犯違反稅捐稽徵
      法之甲○○，用以繳納稅金之情，然依被告所述，其係在八十九年始交付此部
      分之款項予證人甲○○（見偵查卷第四頁背面），則斯時距八十四年間，已有
      近五年之遙，果被告確有於申報八十四年「耀順企業行」營利事業綜合所得稅
      時，浮報證人甲○○之薪資所得，而欲補貼稅款予證人甲○○，當無可能在近
      五年之後，始交付用以補貼稅款之款項予證人甲○○，是以在欠缺其他相關事
      證可資參佐之情形下，縱被告此部分之供承屬實，尚難僅以此推論被告此舉即
      係欲使證人甲○○補繳八十四年間，因其浮報之故而使證人甲○○所額外增加
      之稅款；又因觀證人甲○○於偵訊時，係證稱：（乙○○有拿錢補你稅金嗎？
      ）當時係向被告借錢的，後來我要拿來還他，找不到人了等語（見臺灣高雄地
      方法院檢察署九十一年度偵字第一四八一八號卷宗第十頁背面、第十一頁）；
      而於本院審理時，復證述：我向被告借二千元係為了要補輪胎等語（見本院九
      十二年一月十五日審判筆錄），核證人甲○○就此部分之證詞，前後一致；則
      被告於偵訊時所為右開供述，因與證人甲○○之證詞不相合，故尚難遽為不利
      被告之認定；再者，縱被告確曾交付三千餘元予證人甲○○，作為甲○○繳納
      稅金之用，然因出資供他人繳納稅款，原因多端，在欠缺其他相關證據可資參
      照之情形下，亦尚難以此即推論認被告確有藉證人甲○○之名，虛偽不實申報
      營利事業綜合所得稅之情形存在。
（二）又證人甲○○雖於檢察官偵訊時，明確證稱在八十年間即已離開被告所經營之
      「耀順企業行」，八十四年間未在被告所經營之「耀順企業行」工作，亦未領
      得被告任何薪資等語（見臺灣高雄地方法院檢察署九十一年度偵字第一四八一
      八號偵查卷宗九十一年八月二十六日訊問筆錄）；惟其於本院審理期間，卻來
      院證稱：我以前曾在「耀順企業行」工作很久一段時間，大約有七、八年都在
      「耀順企業行」工作，但八十四年間有沒有在耀順公司工作我忘了，之所以會
      提出本件檢舉是為後來包含被告在內，有三家公司同時申報我的所得稅，國稅
      局通知我補稅，所以我三家公司都檢舉。在偵查時是向檢察官表示我不知道作
      到民國幾年，但詳細情形我已經忘了。斗六市當時亦申報我所得稅的公司名字
      我忘了等語（見本院九十二年一月十五日審判筆錄）；因證人甲○○並無法提
      出其於八十四年間，究係在何處工作之相關證明文件供本院審認，並於本院審
      理期間，到院證述其因時間久遠之故，而無法確認在八十四年間是否確有在被
      告所經營之「耀順企業行」工作等情，與其在偵查時所為之證述相異；再參以
      本件證人甲○○係在事後接獲稅捐稽徵機關補稅之通知，方在九十年間，同時
      檢舉含被告在內之三家廠商，涉嫌違反稅捐稽徵法之案件，此除據證人甲○○
      證述明確外，復有檢舉書三份在卷可佐，則在時間久遠之情形下，證人甲○○
      在提出本件檢舉之初及檢察官偵訊時，是否能肯定在八十四年間，確未在被告
      所經營之「耀順企業行」工作，已非無疑；復佐以由被告所提出，由證人甲○
      ○所書立之切結書，其上載明：因時間長久而發生記憶上之錯誤，發生誤解，
      幾經多次追查溝通求證，確認乙方（指證人甲○○，以下同）確實於七十八年
      間起，至八十四年間止，均在甲方（指被告，以下同）處從事水泥工之工作，
      而乙方亦確實有提供資料予甲方申報薪資所得等情，有切結書一份在卷可查；
      而經本院質之證人甲○○，甲○○除自認上開切結書之真正外，復稱該切結書
      之內容係與另一亦同在「耀順企業行」工作之員工李嘉福共同洽談而得（見本
      院九十二年一月十五日審判筆錄），衡情在長久之時間經過後，對特定事項，
      若能詳佐以其他相關物證，或與相關人等加以研究確認，其所得之資料及結論
      ，自當較一人在短時間內匆匆決定者較為可採，是以右開由證人甲○○所書立
      之切結書，其內容自應較為真實而可採信。綜上所述，在無其他積極證據可資
      佐證之情形下，依前開最高法院判例之意旨，自難僅以證人甲○○前後不一之
      指證，以及被告於偵訊時所為之陳述，即擬制推論被告確有假藉證人甲○○之
      名浮報稅捐之舉，而有違反稅捐稽徵法之犯行存在。此外，復查無其他積極證
      據足資證明被告有何公訴人所指之違反稅捐稽徵法之犯行存在，不能證明被告
      犯罪，依法自應為被告無罪之諭知。
據上論斷，應依刑事訴訟法第三百零一條第一項，判決如主文。
本案經檢察官王朝弘到庭執行職務。
中      華      民      國    九十二    年      一      月    二十九    日
                                  臺灣高雄地方法院刑事第六庭
                                      法  官  李怡諄
右正本證明與原本無異。
如不服本判決，應於判決送達後十日內，向本院提出上訴狀。
  書記官  陳孟瑩
中    華    民    國    九十二    年      一      月      二十九      日


司法院資訊處製作；財團法人民間司法改革基金會備份。
